【裁判字號】    98,婚,271
【裁判日期】    980706
【裁判案由】    離婚
【裁判全文】
臺灣臺南地方法院民事判決               98年度婚字第271號
原      告  丙○○
訴訟代理人  李孟仁律師
被      告  乙○○
上列當事人間請求離婚事件，經本院於民國98年6月22日言詞辯
論終結，判決如下：
    主    文
准原告與被告離婚。
訴訟費用新臺幣仟元由被告負擔。
    事實及理由
一、原告主張：
  （一）兩造於民國88年1月4日結婚，婚後同住在臺南縣學甲鎮
        ○○路3號之2。被告因秉性暴躁且具暴力傾向，動輒辱
        罵、毆打原告出氣，嗣至89年7月18日，被告又因細故
        毆打原告，致原告受有左大腿外側皮下溢血、右下顎擦
        過傷、前頸部2處皮下溢血等傷害，原告因不堪再忍受
        ，只得逃回娘家。
  （二）原告返回娘家後，經臺南縣北門鄉調解委員會調解，被
        告承諾「願改過自新，今後不再以暴力毆打聲請人（即
        原告），若再犯，願接受法律之處分」，原告乃隨被告
        返家。惟被告仍不改其惡行，仍習於酗酒，對原告惡言
        辱罵，直至89年10月19日兩造發生嚴重爭吵後，原告因
        恐再遭被告毒打，乃再度逃回娘家，兩造自此分居迄今
        已長達9年。
  （三）又被告於兩造分居期間，未曾給養原告，亦未向原告表
        明挽回與欲維持婚姻之意思。且原告均居住在臺南縣北
        門鄉錦湖村渡子頭100號娘家，未曾搬離，此為被告及
        親友所眾知，被告尚且曾至原告娘家吵鬧，被告明知原
        告之行蹤，竟還故意向臺南縣警察局學甲分局申報原告
        為失蹤人口，待警局查知原告所在而以查報非屬失蹤人
        口才予以結案。被告還在原告娘家村內張貼尋人啟事，
        以跑馬燈的方式在第四台找原告，欲使原告出醜，原告
        不可能在遭受如此羞辱之情況下屈從返家，足認被告並
        沒有要讓原告返家之真意。
  （四）綜上所述，被告於兩造婚後一再對原告施暴，致原告逃
        回娘家自保，兩造婚姻因此已生破綻，且兩造分居迄今
        已近9年，分居期間全無往來聯絡，婚姻早已名存實亡
        。兩造婚姻顯有難以再維持之重大事由存在，且該事由
        之發生係可歸責於被告所肇致，原告為此爰依民法第
        1052條第2項之規定，訴請離婚。
  （五）對於被告答辯之陳述：
        一衡諸常情，不會有人擅自幫別人張貼尋人啟事，被告
          稱其朋友王君，主動幫被告張貼尋人啟事，實極反常
          ，且尋人啟事上之照片係原告私人之照片，若非被告
          提供，一般人不可能取得。
        二原告的母親並未跟被告說原告不在娘家，否則被告不
          可能事後還有三次去原告娘家找原告，且被告稱其有
          以電話與原告聯絡，也曾去工廠找原告，可見被告知
          道原告之行蹤。
        三被告自承於89年10月20日打電話給原告之母親，之後
          也有去原告娘家找原告，可見被告確實知道原告住在
          娘家，原告的母親對被告告以原告不在家等語，是因
          原告當時真的不在家，並沒有欺騙被告。被告稱其於
          原告離家後至警局報案，警察告知須在48小時後才可
          以辦理協尋之事，惟被告於原告離家5個月後，即90
          年3月間始報警協尋，可見被告所述並不實在。
  （六）並聲明：如主文所示。
二、被告則抗辯稱：
  （一）被告並不知道原告離家的原因，兩造分居後，被告雖曾
        前往原告娘家二、三次，但並非前往吵鬧，被告係前去
        請原告返家，惟均沒有遇到原告本人，被告亦有請原告
        之父母轉達被告希望原告返家之意。被告去找原告好幾
        次都徒勞無功，之後被告就沒有再去找原告了，因為原
        告的父親說誰敢再去，就要讓那個人沒有台階下。
  （二）被告並沒有對原告施暴，原告於89年7月18日之所以受
        傷害，可能是因為兩造當日吵架，原告急著回娘家，自
        己去撞到東西而受傷，被告雖前於臺南縣北門鄉調解委
        員會簽署調解書，惟此係因被告一心希望原告盡快返家
        ，故並未多加注意了解調解書之內容即予簽署。
  （三）原告於89年10月19日離家，當晚被告曾打電話至原告娘
        家，但是電話都打不進去，晚上被告有前往朋友王麗圳
        家中向其訴說原告離家出走之事，王麗圳表示要幫被告
        找找看，可能是王麗圳主動幫被告張貼尋人啟事，被告
        不知道王麗圳係如何取得原告之照片，也不知道尋人啟
        事被張貼於何處。又因時間過久，被告已不記得是否有
        在第四台播放尋找原告之跑馬燈。
  （四）被告確曾於90年3月間向警察局申請協尋原告，此係因
        原告無故離家出走，被告向警察報案時，警察說要失蹤
        48小時以後才能報為失蹤人口，並且要被告先去原告的
        娘家看看，被告曾於89年10月20日打電話去原告的娘家
        找原告，惟原告的母親跟被告說沒有原告這個人，原告
        沒有回家，被告請朋友王麗圳打電話去原告娘家，原告
        之母親亦告以打錯電話等語，所以被告後來才去警察局
        報原告失蹤，警察後來找到原告，並沒有通知被告。
  （五）兩造並沒有很大的爭吵，被告不知道原告為何要離家出
        走。原告係趁被告不在家時，將其所有之衣物帶走，被
        告返家時，才發現原告已離家出走，原告還曾告訴被告
        的朋友，說伊離家時故意將衣架放在床上，讓被告知道
        ，被告透過朋友去原告娘家找原告，但是原告的父親說
        誰要去接伊之女兒回家，伊就要讓誰好看。被告迄今仍
        在等待原告返家。
  （六）並聲明：原告之訴駁回。
三、兩造不爭執之事實：
  （一）兩造於88年1月4日結婚，婚後原同住在臺南縣學甲鎮○
        ○路3號之2，此並有戶籍謄本2件附卷可稽。
  （二）原告於89年7月18日因與被告發生爭執而受傷，原告即
        返回娘家居住，嗣兩造於89年8月7日在臺南縣北門鄉調
        解委員會進行調解，調解成立，並簽署臺南縣北門鄉調
        解委員會調解書1件，內容略謂：「……對造人（即被
        告）常藉故毆打聲請人（即原告），八十九年七月十八
        日又因細故痛毆聲請人成傷，經本會調解結果條件如下
        ：一對造人願改過自新，今後不再以暴力毆打聲請人，
        若再犯，願接受法律之處分。二聲請人願隨對造人回家
        團圓，共創美滿家庭。三聲請人願不追究對造人本件之
        民刑事責任。」等語，此亦有臺南縣北門鄉調解委員會
        調解書影本1件在卷可憑。
  （三）上開調解成立後，原告又返回兩造之住所與被告同居，
        嗣原告於89年10月19日離家，兩造自此分居迄今，且已
        有7、8年完全沒有任何往來聯絡。
四、得心證之理由：
  （一）按有民法第一千零五十二條第一項所列十款以外之重大
        事由，難以維持婚姻者，夫妻之一方得請求法院判決離
        婚，同法第1052條第2項著有明文。而是否有難以維持
        婚姻之重大事由，應斟酌破壞夫妻共同生活之具體情事
        ，是否客觀上達於動搖夫妻之共同生活，致婚姻已生破
        綻而無回復之希望，且客觀上任何人倘處於同一境況，
        均將喪失維持婚姻意欲之程度判斷之，即應從婚姻之目
        的加以觀察，且婚姻係以終生共同生活為目的之一男一
        女之合法結合關係，故夫妻為謀共同生活體之幸福營運
        ，即須夫妻互信、互諒，尤其夫妻以誠相待，俾建立永
        久持續性之包括精神、肉體、經濟等多層面之生活關係
        ，是對家庭生活之美滿幸福，有妨礙之情形，即得認其
        與此之所謂難以維持婚姻之重大事由相當，即應允許其
        離婚以消滅婚姻關係。又婚姻生活之維持，端賴夫妻雙
        方互愛、互信、互諒，始期有成，若夫妻已別居多年，
        相互信賴基礎動搖，即應認其婚姻已生破綻，屬難以維
        持婚姻之重大事由。
  （二）查本件原告主張被告於婚後多次毆打原告，嗣於89年7
        月18日，被告又因細故毆打原告，致原告受有左大腿外
        側皮下溢血、右下顎擦過傷、前頸部2處皮下溢血等傷
        害，原告因而返回娘家，之後兩造於89年8月7日在臺南
        縣北門鄉調解委員會調解成立，被告承諾「願改過自新
        ，今後不再以暴力毆打聲請人（即原告），若再犯，願
        接受法律之處分」，原告乃隨被告返家，惟被告仍不改
        其惡行，仍習於酗酒，對原告惡言辱罵，直至89年10月
        19日兩造發生嚴重爭吵後，原告因恐再遭被告毒打，乃
        再度返回娘家，兩造自此分居迄今之事實，業據原告提
        出鄭敦文醫院診斷證明書影本1件、臺南縣北門鄉調解
        委員會調解書影本1件為證，並經證人即原告之父親陳
        證述綦詳（詳見98年6月8日言詞辯論筆錄），被告固
        否認有毆打原告之情事，並辯稱伊不知原告為何於89年
        10月19日離家出走，原告於89年7月18日之所以受傷害
        可能是因為兩造當日吵架，原告急著回娘家，自己去撞
        到東西而受傷云云，惟以原告於89年7月18日受有前頸
        部2處皮下溢血之傷勢觀之，難認係因急忙中撞到東西
        所致，與被告所辯之情節並不相符，且被告對於兩造於
        89年8月7日在臺南縣北門鄉調解委員會就被告毆打原告
        致原告受傷之事件進行調解，調解成立，立有如原告所
        提出之上開調解書等情並不爭執，已足認被告前確有經
        常毆打原告，甚且導致原告受傷之情事，被告固又辯稱
        其前之所以於臺南縣北門鄉調解委員會簽署調解書，係
        因一心希望原告盡快返家，故並未多加注意了解調解書
        之內容即予簽署云云，惟查，調解委員係立於公正客觀
        之第三人立場，在兩造均同意調解之情況下幫助兩造就
        所發生之糾紛進行調解，進行該次調解之委員與兩造並
        無何怨隙，若非被告自承有經常毆打原告之情事，斷不
        可能在調解書上記載未曾發生之事實誣陷被告，況被告
        亦已在調解書上簽名以示同意調解書所載之內容，被告
        自應為自己所簽署之文書負責，故被告以其前未詳加閱
        讀調解書之內容即行簽署而主張調解書所載內容非屬真
        實，自難採信，是堪信原告此部分之主張為真實。
  （三）又原告主張被告於兩造分居後未曾表明挽回兩造婚姻之
        意思，並數次至原告娘家吵鬧乙節，業據證人即原告之
        父親陳證稱：「（原告回娘家住以後，被告有沒有去
        找原告？）被告有去找原告，次數不超過三次，原告都
        在，被告去找原告都罵三字經，被告也有找李國一起去
        過，被告都是在那邊大小聲。（被告有沒有找原告回家
        住？）有，但是被告沒有辦法保證他以後不打原告，所
        以原告已經被被告打怕了，所以他也不敢回被告家住，
        之後被告都沒有消息了。」等語（詳見98年6月8日言詞
        辯論筆錄），原告之母親陳蔡霞櫻亦證稱：「（原告回
        娘家後，被告有沒有去你們家找原告？）有，去二次，
        但是都是在那邊大聲辱罵，說原告要他們的財產。（被
        告有沒有說要帶原告回家？）沒有，被告只是在那邊大
        小聲。」等語（詳見98年6月22日言詞辯論筆錄），被
        告固辯稱伊前往原告娘家係要請原告返家團圓，惟均未
        遇原告本人，並無吵鬧云云，並舉證人吳甲○為證，惟
        證人吳甲○僅證稱其曾與被告一同前往原告娘家找原告
        ，然對於何時前往、前往之次數、被告有無吵鬧之情況
        則均答稱不記得（詳見98年6月22日言詞辯論筆錄），
        是證人吳甲○此部分之證述自無法採為有利於被告之認
        定，此外，被告亦無其他舉證以實其說，是堪認原告此
        部分之主張為真實。
  （四）再原告主張被告於兩造分居後，明知原告均居住在娘家
        ，還故意向臺南縣警察局學甲分局申報原告為失蹤人口
        ，還在原告娘家村內張貼尋人啟事，欲使原告出醜等情
        ，亦據原告提出尋人啟事影本1件、受（處）理查尋人
        口案件登記表影本1件為證，原告之父親陳亦證稱：
        「（你有沒有看過尋人啟事？）有。貼得我們村莊到處
        都是」等語（詳見98年6月8日言詞辯論筆錄），被告固
        辯稱伊曾於89年10月20日打電話去原告的娘家找原告，
        惟原告的母親跟被告說沒有原告這個人，原告沒有回家
        等語，被告請朋友王麗圳打電話去原告娘家，原告之母
        親亦告以打錯電話等語，被告因此向警局報請協尋原告
        等情，惟此均為原告所否認，被告固提出錄音帶2卷及
        錄音譯文2件為證，惟被告自承該錄音帶年代久遠，聲
        音不清晰，且被告所稱幫忙被告打電話至原告娘家之朋
        友王麗圳亦已死亡，是無法證明該錄音帶之真實性，且
        原告之母親陳蔡霞櫻亦證稱伊係告訴被告，原告不在家
        ，並未告訴被告伊不知道原告前往何處，也沒有欺騙被
        告說原告不在娘家等語（詳見98年6月22日言詞辯論筆
        錄），是自難認被告係在確實無法得知原告行蹤之情況
        下，才報警請求協尋原告。再被告辯稱伊於89年10月19
        日晚上曾向其朋友王麗圳訴說原告離家出走之事，王麗
        圳曾表示要幫被告找找看，可能是王麗圳主動幫被告張
        貼尋人啟事云云，惟被告之朋友於得知原告離家出走乙
        事，未經徵詢被告之意見，即主動製作尋人啟事到處張
        貼之行為，已顯與一般常情不符，且依系爭尋人啟事之
        內容觀之，其用語係立於被告之立場謂尋找「吾妻」，
        刊登在該尋人啟事上之照片係原告之私人照片，衡情若
        非被告提供，被告之朋友應無法取得，再者，尋人啟事
        上所載聯絡電話亦係被告之電話號碼，故縱認系爭尋人
        啟事非被告親自製作張貼，亦難認被告對此事並不知情
        ，被告前開辯述顯係隱瞞實情，益徵原告主張被告明知
        原告在娘家，卻仍在原告娘家附近張貼尋人啟事乙節應
        係屬實。綜上，被告明知原告居住在娘家，卻仍報警請
        求協尋原告，甚至在原告娘家村內大肆張貼尋人啟事，
        使原告感到難堪，確有故意騷擾原告之嫌，堪認原告此
        部分之主張亦為實在。
  （五）綜上所述，被告婚後多次對原告施暴，致原告因害怕再
        受被告施暴而返回娘家居住，兩造因此分居迄今已近9
        年，分居初期被告甚且數次前往原告娘家吵鬧，或以報
        警協尋原告、張貼尋人啟事之方式令原告困擾、難堪，
        致兩造原已發生裂痕之婚姻關係，更加無可挽回，且兩
        造迄今亦已有7、8年之時間全無往來聯絡，形同陌路，
        客觀上堪認不論何人處於原告之境地，均將喪失與被告
        維持婚姻之意願，兩造間維持婚姻生活之互愛、互信、
        互諒基礎已經動搖，難期兩造共同追求幸福美滿之婚姻
        生活，堪認兩造有難以維持婚姻之重大事由存在，且該
        重大事由係可歸責於被告，是原告以兩造有民法第1052
        條第1項以外之重大事由，難以維持婚姻，而請求判決
        離婚，於法有據，應予准許。
五、本件事證已臻明確，兩造其餘攻擊防禦方法及舉證，於判決
    結果不生影響，爰不予一一論列，併予敘明。
六、據上論結，本件原告之訴為有理由，依民事訴訟法第78條、
    第87條第1項，判決如主文。
中    華    民    國    98    年    7     月    6     日
                  家事法庭    法  官   葉惠玲
以上正本係照原本作成
如對本判決上訴，須於判決送達後20日內向本院提出上訴狀
中    華    民    國    98    年    7     月    6     日
                              書記官   鄭秀美


司法院資訊處製作；財團法人民間司法改革基金會備份。
